臺灣高等法院刑事判決　　　　　　　　94年度交上訴字第93號
上　訴　人　甲○○
即　被　告
上列上訴人因公共危險案件，不服臺灣板橋地方法院94年度交訴
字第5號，中華民國94年5月19日第一審判決（起訴案號：臺灣板
橋地方法院檢察署93年度偵緝字第1815號），提起上訴，本院判
決如下：
    主  文
原判決撤銷。
甲○○駕駛動力交通工具肇事，致人受傷而逃逸，累犯，處有期
徒刑捌月。
    事  實
一、甲○○於民國（下同）九十年間，因偽造文書案件經台灣台
    北地方法院判處有期徒刑一年，嗣經本院駁回上訴確定，於
    九十年十二月二十九日執行完畢。猶不知悛悔，於九十三年
    四月十六日中午十二時二十五分許，無照駕駛動力交通工具
    ＡＭＷ－一五八號機車，沿台北縣三峽鎮○○路往中華路方
    向以約四十公里之時速在對向車道逆向行駛，行經三峽鎮○
    ○路三十二號前，迎面擦撞行駛上開路段由乙○○所騎乘Ｑ
    ＢＰ－三五八號機車右側手把，致乙○○受有右手第三、第
    四手指鈍挫傷之傷害（過失傷害部分，未據告訴）。詎甲○
    ○於騎乘機車肇事後，竟未停車察看乙○○之傷勢，亦未將
    受傷之乙○○送醫救護或報警，即逕自騎乘機車逃離現場，
    經乙○○記下車號報警循線查獲。
二、案經台北縣政府警察局三峽分局報請台灣板橋地方法院檢察
    署檢察官偵查起訴，經台灣板橋地方法院適用簡式審判程序
    審理。
    理  由
一、本案原審係適用簡式程序審判，依刑事訴訟法第二百七十三
    條之二規定，其證據調查，不受同法第一百五十九條第一項
    、第一百六十一條之二、第一百六十一條之三、第一百六十
    三條之一、及第一百六十四條至第一百七十條規定之限制，
    合先敘明。
二、查前揭犯罪事實，業據被告甲○○於警訊、偵查及原審中坦
    承不諱，核與被害人乙○○於警詢時指訴之情節相符，並有
    道路交通事故現場圖、道路交通事故調查報告表(一)、(二)、台
    北縣政府警察局三峽分局交通分隊道路交通事故肇事人自首
    紀錄表、台北縣政府警察局舉發違反道路交通管理事件通知
    單影本、現場暨車損照片附卷可稽（九十三年度核退字第三
    八七九號卷見同上偵查卷宗第五至八頁、第十一頁、第十六
    頁、第二十二至二十七頁），被害人乙○○係因本件車禍受
    有右手第三、第四手指鈍挫傷之傷害，亦有財團法人恩主公
    醫院出具之診斷證明書可憑（同上卷第十五頁），堪認被告
    之自白出於自由意志，且與事實相符，被告確有駕車肇事致
    人受傷而逃逸之事實，已極為灼然。至於被告於上訴狀內雖
    陳稱：其於九十三年四月十五日凌晨至台北縣鶯歌鎮工地打
    零工，於同年四月十六日中午返回三峽途中，因整夜為睡精
    神狀況不佳，因而與被害人發生擦撞也不知情，是後來警察
    找到被告告知事情經過，查看被告之ＡＭＷ－一五八號機車
    有擦撞之處，才得知發生此事等語（本院卷第七頁）；然查
    被告於警訊中供稱：「... 當我行至愛國路時，我就逆向往
    對向車道行駛，對方沿愛國路往舊橋文化路方向行駛。發現
    危急時距離對方約二十至三十公尺許，我有立即煞車，但因
    我速度較快，煞車不及就發生碰撞。我機車的右把手處與對
    方機車右側車頭發生碰撞，然後我因沒有跌倒，也沒有停車
    察看對方傷勢，我就繼續往前行駛。... 肇事時，我沒有跌
    倒，而且因怕對方索賠，我連看都沒有看，繼續往中華路方
    向行駛要找朋友。」等語（核退字卷第三頁反面），在偵查
    中亦供稱：「... 當時我急著找我女友，所以我騎得很快才
    不小心擦撞對方。... 我是右側機車手把撞到對方右側機車
    手把。我撞到之後，因為沒有停下來看，所以不知道那部機
    車後怎樣了。」等語（偵緝字第一八一五號卷第十六頁），
    由此足徵被告係明知駕車肇事而逃逸，極為明顯，其事後辯
    稱當時不知發生碰撞肇事云云，與前述確切證據資料不符，
    無非畏罪卸飾之詞，不足採信。綜上所述，本案事證明確，
    被告之犯行應堪認定。
三、核被告所為，係犯刑法第一百八十五條之四之駕駛動力交通
    工具肇事致人受傷而逃逸罪。被告於九十年間，因偽造文書
    案件經台灣台北地方法院判處有期徒刑一年，嗣經本院駁回
    上訴確定，於九十年十二月二十九日執行完畢，有本院被告
    前案紀錄表可憑，其受有期徒刑之執行完畢後，五年內再犯
    本件有期徒刑以上之罪，為累犯，應依法加重其刑。
四、原判決對被告予以論科，固非無見。然查：第一次審判期日
    之傳票，除刑法第六十一條所列各罪之案件外，至遲應於七
    日前送達，刑事訴訟法第二百七十二條定有明文。而就審期
    間，係為保障被告之訴訟權益而設，使被告有充分時間行使
    其防禦權，自不得因被告受羈押或在監執行，及其他身體自
    由在公權力合法拘束之情況下即逕予剝奪（參見最高法院九
    十四年度台上字第四九三０號判決意旨）。而行簡式審判程
    序之案件，為求審判程序之簡省便捷，關於調查證據之程序
    可由審判長便宜行事，不受刑事訴訟法有關證據能力、證據
    調查之次序、方法、詰問等證據法則之限制，然關於就審期
    間並不在排除之列，自仍應遵守刑事訴訟法有關就審期間之
    規定，以維護被告合法之訴訟權益。本件被告被訴駕駛動力
    交通工具肇事逃逸罪，法定本刑為六月以上五年以下有期徒
    刑，依前揭規定，其第一次審判期日之傳票，至遲應於七日
    前送達，方為合法，惟被告經原審發佈通緝後，於九十四年
    五月三日為警緝獲於當日上午十一時二十分解送原審法院歸
    案，原審法院受命法官於同日下午二時三十分訊問被告時，
    被告就被訴事實為有罪之陳述，原審法院合議庭旋即裁定由
    受命法官獨任進行簡式審判程序，並隨即由受命法官任審判
    長進行簡式審判程序，並諭知辯論終結，定同年五月十七日
    下午四時宣判，有台北縣政府三峽分局解送人犯報告書、警
    訊筆錄、刑事報到單、準備程式筆錄、刑事裁定、及簡式審
    判筆錄在卷可查。按被告在經通緝到案之前，原審法院並未
    指定審判期日及將傳票依法送達被告，而係於被告經緝獲被
    強制提解到庭時逕行審理辯論，而被告雖經解送到庭而參與
    辯論，但此不能與自願拋棄前述就審期間利益而自動到庭為
    訴訟行為者同視，其審判程序之瑕疵，不能因而治癒，此部
    分踐行之訴訟程序，自難謂為適法。被告提起上訴，否認犯
    罪，雖無理由，然原判決既有可議，自屬無法維持，應由本
    院將原判決撤銷，另為適法之諭知。爰審酌被告有違反麻醉
    藥品管理條例、竊盜、偽造文書等前科，素行不良，其無照
    駕車違規行駛肇事致人受傷後，未採取救護或其他必要措施
    ，並向警察機關報告，擅自逃逸現場，惟到案後尚能坦承犯
    行，被害人所受傷勢輕微，其雖表示願與被害人和解，然尚
    未與被害人達成和解，及其智識程度、生活狀況等一切情狀
    ，量處如主文第二項所示之刑，以資懲儆。
五、被告之住所雖設於臺北縣新店市○○○路二八號，為被告於
    偵查及原審中陳明其居所為台北縣三峽鎮○○路一０一巷一
    弄四十九號三樓，其遭通緝時警方係在上址一樓前將之逮捕
    歸案，其所提之上訴狀及信封亦均記載該處地址（本院卷第
    五頁、第八頁後附），本院九十四年八月四日之準備程序傳
    票亦送達於該處由被告親自收受，有送達證書可稽（本院卷
    第二十八頁），堪認被告之居所確在該處，故本院指定於九
    十四年九月九日上午十時五十分行審判程序之傳票，經郵務
    機關向該址送達時，因未獲會晤其本人亦無受領文書之同居
    人或受僱人，而依刑事訴訟法第六十二條、民事訴訟法第一
    百三十八條規定之方式寄存於台北縣政府警察局三峽分局三
    峽派出所以為送達，自已合法送達。被告經合法傳喚，無正
    當理由不到庭，爰不待其陳述，逕行判決。
據上論斷，應依刑事訴訟法第三百六十九條第一項前段、第三百
六十四條、第二百九十九條第一項項前段、第三百七十一條、刑
法第一百八十五條之四、第四十七條，判決如主文。
本案經檢察官林慶宗到庭執行職務。
中　　華　　民　　國　　94　　年　　9 　　月　　30　　日
　　　　　　　　　      交通法庭審判長法　官  黃瑞華
　　　　　　　　　　　　　　　　　　  法　官  陳憲裕
　　　　　　　　　　　　　　　　　　  法　官  宋  祺
以上正本證明與原本無異。
如不服本判決，應於收受送達後十日內向本院提出上訴書狀，其
未敘述上訴之理由者並得於提起上訴後十日內向本院補提理由書
（均須按他造當事人之人數附繕本）。
                                      書記官  蔡慧娟
中　　華　　民　　國　　94　　年　　10　　月　　3     日
附錄：本案論罪科刑法條全文
刑法第185 條之4
駕駛動力交通工具肇事，致人死傷而逃逸者，處6 月以上5 年以
下有期徒刑。
